【裁判字號】    92,自,354
【裁判日期】    920724
【裁判案由】    詐欺
【裁判全文】
臺灣臺中地方法院刑事判決                          九十二年度自字第三五四號
    自  訴  人  乙○○
    自訴代理人  洪永叡律師
    被      告  戊○○
                甲○○
    共      同  何淑媛律師
    選任辯護人
右列被告等因詐欺案件，經自訴人提起自訴，本院判決如左：
    主  文
戊○○、甲○○共同意圖為自己不法之所有，以詐術使人將本人之物交付，各處有期
徒刑伍月，如易科罰金，均以參佰元折算壹日。
    事  實
一、戊○○與甲○○二人為夫妻關係。緣戊○○、甲○○二人自案外人庚○○處得悉
    乙○○有意購買房屋，乃透過庚○○仲介，將戊○○所有坐落臺中縣龍井鄉○○
    段六七四之三九號土地及其上門牌號碼為臺中縣龍井鄉○○路七巷三○號房屋（
    下稱系爭房地）出售予乙○○。詎戊○○、甲○○二人均明知系爭房地業已設定
    最高限額新臺幣（下同）三百六十萬元之抵押權予案外人臺中商業銀行股份有限
    公司（下稱臺中銀行），且實際借款金額已達三百萬元，連同利息計積欠臺中銀
    行三百零八萬二千五百元，竟共同基於意圖為自己不法所有之犯意聯絡，共同故
    意隱瞞上情，先由戊○○出面與乙○○接洽，致乙○○陷於錯誤，而與戊○○約
    定：房地總價金為二百七十萬元，應於民國九十年七月二十六日簽約當日先行給
    付七十萬元，其餘二百萬元則約定俟過戶完畢後由乙○○一次付清。旋甲○○即
    於九十年七月二十六日，持其事先寫妥之不動產買賣契約書，至臺中縣龍井鄉○○村○○路三六號庚○○住處與乙○○簽訂該不動產買賣契約書，且由庚○○當
    場在見證人欄蓋用印章，乙○○並當場將面額為七十萬元之支票一紙交予甲○○
    ，再由戊○○於九十年七月三十日提示該張支票兌領完畢。其後戊○○即委任丙○○代書辦理系爭房地過戶，並於九十年十月三十日過戶登記予乙○○名下，待
    至丙○○將系爭房地之所有權狀及登記謄本交予乙○○後，乙○○始得悉系爭房
    地有上開設定最高限額抵押權情事。俟至乙○○至臺中銀行查詢系爭房地貸款情
    形，查悉戊○○早以系爭房地向臺中銀行貸款三百萬元迄未依約清償，戊○○嗣
    又遲未解決上開抵押權貸款債務，乙○○始知受騙。
二、案經乙○○提起自訴。
    理  由
一、訊據被告戊○○、甲○○二人固均對於右揭渠二人明知系爭房地業已設定最高限
    額三百六十萬元之抵押權予臺中銀行，且實際借款金額已達三百萬元，仍先由被
    告戊○○出面與乙○○接洽，約定：房地總價金為二百七十萬元，應於九十年七
    月二十六日簽約當日先行給付七十萬元，其餘二百萬元則約定俟過戶完畢後由乙○○一次付清；被告甲○○確有持其事先寫妥之不動產買賣契約書，至臺中縣龍
    井鄉○○村○○路三六號庚○○住處，由庚○○當場在介紹人欄蓋用印章；及乙○○確有給付七十萬元訂金等事實坦承不諱，惟均矢口否認有何詐欺犯行，被告
    戊○○辯稱：伊與乙○○洽談買賣系爭房地時，即已告訴乙○○系爭房地上有設
    定抵押權予銀行，實際貸款金額為三百萬元，伊並與乙○○約明餘款二百萬元由
    乙○○於系爭房地過戶時直接給付予臺中銀行，無須給付予伊，其餘一百萬元由
    伊負責籌錢清償。事後伊在徵得乙○○同意後，即與臺中銀行人員丁○○洽談還
    款方式，最後確定以由伊向臺中銀行以借新還舊方式清償上開超過二百萬元部分
    之借款。且係因乙○○未給付二百萬元，及伊尋覓保證人不易，才未與臺中銀行
    解決上述三百萬元貸款。再自訴人係以低於市價之二百七十萬元購得系爭房地，
    實無陷於錯誤可言云云；被告甲○○辯稱：系爭房地買賣合約書係由伊當場寫好
    ，由戊○○與乙○○當場簽名。之後伊才於至庚○○家中拿訂金七十萬元時，將
    合約書拿給庚○○蓋用印章云云。惟查，（一）右揭事實，業據自訴人乙○○指
    訴歷歷，核與證人庚○○、證人即庚○○之丈夫己○○及證人丙○○分別於本院
    審理中結證情節相符，復有系爭房地買賣合約書影本、支票影本、建物所有權狀
    、土地所有權狀影本、建物登記謄本、土地登記謄本各一份、臺中銀行九十二年
    五月二十二日呈報狀及該呈報狀所附之借據二張在卷可稽。又觀諸證人庚○○、
    己○○於本院審理中均結證：伊事先並不知被告二人有以系爭房地向銀行辦理抵
    押借款等語；證人丙○○於本院審理中結證：伊係辦妥系爭房地過戶後，才發現
    系爭房地已設定抵押權予臺中銀行。伊將所有權狀交予乙○○當日，告知乙○○
    系爭房地上設定有抵押權，乙○○才知該情等語；及證人即臺中銀行人員丁○○
    於審理中結證：乙○○與乙○○之叔叔有與伊等臺中銀行人員洽談，乙○○稱要
    瞭解系爭房地貸款的事情，乙○○稱房子其已經買下來，「並問戊○○向臺中銀
    行貸款多少」，伊等銀行人員告訴乙○○貸款是三百萬元，乙○○說這個房子只
    有賣兩百七十萬元，並稱要找戊○○一起來處理這個貸款的事宜等語。再參之被
    告與自訴人約定系爭房地買賣總價既僅為二百七十萬元，則自訴人苟知悉被告戊○○早以系爭房地向臺中銀行借款三百萬元，並設定最高限額抵押權三百六十萬
    元予臺中銀行，且被告復迄未清償該三百萬元貸款，衡情，自訴人當會要求將買
    賣價金二百七十萬元均由自訴人給付予臺中銀行，以保障自訴人權益，豈有先給
    付七十萬元訂金予被告戊○○之理。（二）被告戊○○於九十二年六月二十六日
    本院審理中直承：「（買賣合約書在何處簽的？）簽約當天我沒有去，只有甲○○去，他們在何處簽的我不清楚，應該是庚○○家裡。」等語，核與自訴人指訴
    及證人庚○○結證情節相符，被告二人另辯稱：自訴人係在被告戊○○家中簽約
    後，再由甲○○拿契約書至庚○○家中，由庚○○蓋章云云，均難採信。又被告
    戊○○於九十二年五月十五日本院初次訊問時辯稱：「（你賣房子的時候，有無
    告知自訴人貸款的事情？）有。」、「（你跟誰說貸款的事？何時說的？）跟自
    訴人談，他到我家談要買賣的時候就有講。」、「（你有無跟自訴人約定貸款要
    如何清償？）談條件的時候，我說我先拿七十萬元的訂金，其他買賣價金由他直
    接付給銀行，然後銀行再算其他的錢。」、「（甲○○知否你們有約定餘款兩百
    萬元要由自訴人付給銀行？）他不知道。」云云；被告甲○○於同日本院審理中
    先係辯稱：「（訂約的時候，你是否有在場？）我寫一張合約書給他們簽合約。
    」、「（當時你先生怎麼跟你說？）他說他們買賣談好了，簡單寫個合約書。他
    們在談的時候，我沒有在旁邊。」、「（契約書的內容你如何知道怎麼寫？）約
    定總價金兩百七十萬元，先付訂金七十萬元，尾款兩百萬元等過戶完畢一次付清
    。」、「（這些內容誰跟你說的？）我先生告訴我的。」、「（你們跟銀行貸款
    的事如何解決？）『原本想說買主尾款拿來的時候，我們直接拿去銀行繳貸款。
    』云云，旋又改辯稱：「（你先生有無說尾款兩百萬元，要買主直接拿去還銀行
    ？）有。」、「（何時說的？）簽合約的時候。」、「（你們是當場由你寫合約
    書，由他們當場簽名？）對。」、「（要買主直接付銀行的事，為何合約書沒有
    寫？）合約書的內容我不是很會寫，大概只有寫這樣。」云云。核被告甲○○所
    辯先後不一，已有可疑。且被告二人就被告甲○○是否知悉被告戊○○與自訴人
    約定餘款二百萬元應由自訴人直接給付予臺中銀行乙節，所辯互異，並與證人庚○○於本院審理中結證：「（簽約當天他們是如何說的？）買方表示簽好先付七
    十萬元支票，當場交付給甲○○，其他的錢買方表示等副本（即所有權狀）拿到
    才要付錢。」、「（有說其餘的錢要付給何人？）賣的人。」、「（有說其餘的
    錢要給銀行？）沒有。」、「（簽約時，甲○○有表示土地及房子有設定抵押權
    ？）沒有。也沒有說房子及土地有向銀行借錢。如果她有說，我就不敢當介紹人
    。」等語情節不符，要難憑採。綜上所述，被告二人所辯顯均係事後飾卸刑責之
    詞，均不足採信，本案事證明確，被告二人犯行均堪認定。
二、核被告戊○○及甲○○二人所為，均係犯刑法第三百三十九條第一項之詐欺取財
    罪。被告二人間就右揭詐欺取財犯行，具有犯意之聯絡與行為之分擔，均為共同
    正犯。爰審酌被告二人犯罪之動機、目的、手段、所生危害及被告二人犯罪後均
    猶飾詞圖卸刑責，態度不佳等一切情狀，分別量處如主文所示之刑，並均諭知易
    科罰金之折算標準。
據上論斷，應依刑事訴訟法第三百四十三條、第二百九十九條第一項前段，刑法第二
十八條、第三百三十九條第一項、第四十一條第一項前段，罰金罰鍰提高標準條例第
一條前段、第二條，判決如主文。
中      華      民      國    九十二    年      七      月    二十四    日
                                臺灣臺中地方法院刑事第三庭
                                        法  官    江奇峰
右正本證明與原本無異。
如不服本判決，應於送達後十日內向本院提出上訴狀（須附繕本），上訴於臺灣高等
法院臺中分院。
                                        書記官
中      華      民      國    九十二    年      七      月    二十四    日
附錄論罪科刑法條
刑法第三百三十九條第一項：意圖為自己或第三人不法之所有，以詐術使人將本人或
第三人之物交付者，處五年以下有期徒刑、拘役或科或併科一千元以下罰金。


司法院資訊處製作；財團法人民間司法改革基金會備份。
